【裁判字號】    98,交聲,1008
【裁判日期】    981021
【裁判案由】    違反道路交通管理處罰條例聲明異議
【裁判全文】
臺灣士林地方法院交通事件裁定        98年度交聲字第1008號
原處分機關  臺北市交通事件裁決所
異  議  人
即受處分人  甲○○
上列異議人即受處分人因違反道路交通管理處罰條例案件，對於
臺北市交通事件裁決所中華民國98年8 月14日所為之北市裁罰字
第裁22-C00000000號裁決書（原舉發單號：臺北市政府警察局北
市警交大字第C00000000 號）聲明異議，本院裁定如下：
    主  文
異議駁回。
    理  由
一、按標線之設置，線條：以實線或虛線標繪於路面或緣石上，
    用以管制交通者。紅實線：設於路側，用以禁止臨時停車，
    道路交通標誌標線號誌設置規則第149 條第1 項第1 款第5
    目定有明文。又在禁止臨時停車處所不得停車，道路交通安
    全規則第112 條第1 項第1 款亦定有明文。又汽車駕駛人停
    車時，在禁止臨時停車處所停車者，處新臺幣（下同）600
    元以上1,200 元以下罰鍰，道路交通管理處罰條例第56條第
    1 項第1 款亦規定甚明。
二、原處分意旨略以：異議人即受處分人甲○○於民國98年7 月
    21日18時33分許，因其所有之車牌號碼GEB-180 號重型機車
    ，在新店市○○路停車，經警逕行舉發其有「在禁止臨時停
    車處所停車」之違規，爰依道路交通管理處罰條例第56條第
    1 項第1 款之規定，裁處異議人即車輛所有人罰鍰600元。
三、聲明異議意旨略以：伊於98年7 月20日23時30分，將機車停
    放於新店市○○路大坪林捷運站對面停車格內，而於98年7
    月20日23時34分進車站搭車，機車即自當日開始停放三天，
    至98年7 月22日伊準備騎乘機車上班時，使發現機車已經被
    拖吊。伊因上下班時間均為晚間12時30分，故停車格均有空
    格，伊之機車均合法停放在停車格內，應係遭人搬離移動而
    違規，然該路段並無監視器，故伊無法提出證明，但有提出
    上下班搭乘捷運系統之時間表，證明伊上下車的位置及時間
    ，另伊之機車有鎖上大鎖（如照片所示），故絕對不是臨時
    停車之舉動，伊並未違規，為此，聲明異議云云。
四、經查：
(一)異議人於98年7 月21日18時33分許，將其所有之車牌號碼GE
    B-180 重型機車停放於新店市○○路之停車格旁，惟車身已
    超出該停車格而停放於設有禁止臨時停車標線（紅線）處，
    經警逕行舉發其有「在禁止臨時停車處所停車」之違規事實
    ，此為異議人所不否認，並有臺北縣政府警察局北縣警交大
    字第C00000000 號舉發違反道路交通管理事件通知單及臺北
    縣政府警察局新店分局98年8 月5 日北縣警店交裁字第0980
    039730號函附之彩色採證照片共4 張在卷可稽，是異議人確
    有在設有禁止臨時停車標線處所停車（紅線停車）之違規行
    為，事證明確，堪以認定。
(二)異議人雖以前揭情詞置辯，然查：按道路交通管理處罰條例
    所規定之裁罰，本屬行政罰之性質，其目的在加強道路交通
    管理，維護交通秩序，確保交通安全。違反道路交通管理處
    罰條例，就人民課以裁罰，即為達成前開目的，以保障人權
    。而現代社會，人民使用道路頻仍，交通違規案件數量龐大
    ，對於違反道路交通管理處罰條例之人民，大抵皆課處罰鍰
    或記點等處罰，屬較輕微之財產罰。故倘若行政機關就違反
    道路交通管理處罰條例之行為，負擔過重之舉證責任，將使
    違規案件之舉發，因過度耗費行政資源，而無效率，反害及
    整體人權之保障。為兼顧行政效率，達成最大之人權保障，
    司法院大法官曾以釋字第275 號作成解釋，揭示「人民違反
    法律上之義務而應受行政罰之行為，法律無特別規定時，雖
    不以出於故意為必要，仍須以過失為其責任條件。但應受行
    政罰之行為，僅須違反禁止規定或作為義務，而不以發生損
    害或危險為其要件者，推定為有過失，於行為人不能舉證證
    明自己無過失時，即應受處罰。」藉此舉證責任之分配，提
    昇行政效率，達成最大之人權保障。同此意旨，人民違反法
    律上之義務，而應受行政罰之行為，如係出於第三人行為所
    致，雖得主張自己無故意過失，而予免罰，但就第三人行為
    介入之情事，則應由人民負舉證之責任，否則仍應加以處罰
    。異議人雖辯稱，機車乃遭不明人士搬離移動至紅線位置，
    然因該等事由非舉發機關或原處分機關所能預見或採證，僅
    能由異議人提供相關事證供本院查核，今異議人僅憑空言陳
    述，雖有提出其出入捷運車站時間表，又縱使平日該時段果
    仍常有數個機車停車格可供停放，惟仍不足以證明異議人所
    有之機車，當日係停放於停車格而遭人移置之情事，另異議
    人辯稱其機車有鎖上大鎖，絕對不是臨時停車之舉動，然臨
    時停車而鎖上大鎖者亦所在多有，且是否為臨時停車並不影
    響其在禁止臨時停車處所停車之違規事實，如無其他積極事
    證可供本院審酌，異議人所辯即不足採。
五、綜上，本件違規事實明確，堪認異議人確有本件違規事實，
    原處分機關依據道路交通管理處罰條例第56條第1 項第1 款
    之規定，裁處異議人罰鍰600 元，於法並無不合，本件異議
    為無理由，應予駁回。
據上論斷，依道路交通案件處理辦法第19條，裁定如主文。
中    華    民    國    98    年    10    月    21    日
                  刑事第八庭法  官  陳俞婷
以上正本證明與原本無異
如不服本裁定應於送達後5日內向本院提出抗告狀
                            書記官  郭娜羽
中    華    民    國    98    年    10    月    21    日


司法院資訊處製作；財團法人民間司法改革基金會備份。
